【裁判字號】    95,易,374
【裁判日期】    951212
【裁判案由】    違反毒品危害防制條例
【裁判全文】
臺灣花蓮地方法院刑事判決               95年度易字第374號
公  訴  人  臺灣花蓮地方法院檢察署檢察官
被      告  甲○○
上列被告因違反毒品危害防制條例案件，經檢察官提起公訴（95
年度毒偵字第425 號），被告於準備程序進行中，就被訴事實為
有罪之陳述，經本院合議庭裁定由受命法官獨任進行簡式審判程
序，並判決如下：
    主  文
甲○○施用第二級毒品，累犯，處有期徒刑伍月，如易科罰金，
以銀元佰元即新臺幣玖佰元折算壹日。
    事  實
一、甲○○前於民國88年間因施用毒品案件，經本院裁定送觀察
    、勒戒後，認無繼續施用毒品之傾向，於同年10月12日因執
    行完畢釋放出所，並由臺灣花蓮地方法院檢察署檢察官以88
    年度偵緝字第176 號為不起訴處分確定。復於90年間因施用
    毒品案件，經送觀察、勒戒後，認有繼續施用毒品傾向，經
    裁定送強制戒治，後於91年12月11日停止強制戒治交付保護
    管束，而於92年4 月20日保護管束期滿，至所涉刑案部分，
    則由臺灣花蓮地方法院檢察署檢察官以91年度毒偵緝字第33
    號聲請簡易判決處刑，本院以91年度花簡字第116 號判處有
    期徒刑5 月確定。又於90年間犯竊盜罪，經臺灣高等法院花
    蓮分院以91年度上易字第69號判處有期徒刑8 月確定。嗣兩
    案定應執行刑為有期徒刑1年，而於92年12月7日縮刑期滿執
    行完畢。詎其仍未能戒除毒癮，於上開強制戒治保護管束期
    滿後5 年內，復基於施用第二級毒品安非他命之犯意，於95
    年6月25日凌晨0時許，在其友人位於花蓮市中華工商學校附
    近住處，施用安非他命1次。嗣為警於同日上午7時40分許攔
    檢盤查，並經其同意採集尿液送驗，檢出安非他命呈陽性反
    應，始查悉上情。
二、案經花蓮縣警察局鳳林分局報請臺灣花蓮地方法院檢察署檢
    察官偵查起訴。
    理  由
一、上揭事實，業據被告甲○○於偵查中及本院審理時均坦承不
    諱，且被告為警查獲後，經警採集其尿液檢體，送驗後確檢
    出安非他命呈陽性反應，此有慈濟大學濫用藥物檢驗中心檢
    驗總表、列管毒品人口尿液檢體採集送驗紀錄表各1 份在卷
    可稽，足徵被告自白與事實相符，應可採信。又被告有事實
    欄所載施用毒品經觀察勒戒及強制戒治之執行情形，有臺灣
    高等法院被告前案紀錄表1份在卷足憑，其於戒治後5年內再
    犯施用毒品罪嫌，罪證明確，應予依法論科。
二、查被告行為後，刑法部分條文及刑法施行法業於94年2月2日
    經總統令修正公布，並於95年7月1日施行，又參酌最高法院
    95年5月23日刑事庭第8次會議決議中關於法律變更之比較適
    用原則：刑法（乃指修正後之現行法）第2條第1項之規定，
    係規範行為後法律變更所生新舊法律比較適用之準據法，於
    刑法施行後，應適用該法第2條第1項之規定，為「從舊從輕
    」之比較；另於比較時應就罪刑有關之共犯、未遂犯、想像
    競合犯、牽連犯、連續犯、結合犯，以及累犯加重、自首減
    輕暨其他法定加減原因（如身分加減）與加減比例等一切情
    形，本於統一性及整體性原則，綜其全部罪刑之結果而為比
    較；另刑法第11條之規定，係將刑法以外之其他刑事特別法
    有「刑罰」及「保安處分」之「法律」之情形，明確規範其
    適用原則，不涉及行為人罪刑之結果，是應無新舊法比較之
    問題。則本案涉及法律變更部分經附表所示比較新舊法之結
    果，修正後之規定並非較有利於被告，是依刑法第2條第1項
    前段規定，有關修正部分自應一體適用修正前刑法之規定，
    先予敘明。又查安非他命，係毒品危害防制條例第2條第1項
    第2 款所規定之第二級毒品，核被告施用安非他命之行為，
    係犯該條例第10條第2 項之施用第二級毒品罪。至被告於施
    用前後持有安非他命之低度行為，為其施用之高度行為所吸
    收，不另論罪。被告有事實欄所載之前科紀錄，亦有臺灣高
    等法院被告前案紀錄表1 份在卷可查，其受有期徒刑執行完
    畢後，5 年內再犯本件有期徒刑以上之罪，為累犯，應依修
    正前刑法第47條之規定加重其刑。爰審酌被告前已因施用毒
    品經觀察勒戒及強制戒治，猶不知克制，故態復萌，再次施
    用毒品，無視毒品對於自身健康之戕害，及國家對於杜絕毒
    品犯罪之禁令，惟因施用毒品者均具有相當程度之生理成癮
    性及心理依賴性，戒除不易，且犯罪心態與一般刑事犯罪之
    本質不同，非難性較低，以及被告坦承施用犯行之態度等一
    切情狀，量處如主文所示之刑，並依修正前刑法第41條第1
    項前段之規定為諭知易科罰金之折算標準，以示懲儆。
據上論斷，應依刑事訴訟法第299條第1項前段、第273條之1第1
項，毒品危害防制條例第10條第2項，刑法第11條前段、第2條第
1項前段，修正前刑法第47條、第41條第1項前段，修正前罰金罰
鍰提高標準條例第2 條，現行法規所定貨幣單位折算新臺幣條例
第2條，判決如主文。
本案經檢察官李子春到庭執行職務。
中    華    民    國    95    年    12    月    12    日
                          臺灣花蓮地方法院刑事第一庭
                                      法  官  吳韻馨
上列正本證明與原本無異。
如對本判決不服，應於送達後10日內，向本院提出上訴狀（應抄
附繕本）告訴人或被害人如對於本判決不服者，應具備理由請求
檢察官上訴，其上訴期間之計算係以檢察官收受判決正本之日期
為準。
                                      書記官
中    華    民    國    95    年    12    月    12    日
附表：
┌───┬───────┬────────┬──────┐
│比較  │修正前刑法於本│（修正後）刑法於│依從舊從輕原│
│法條  │案適用之法律效│本案適用之法律效│則比較結果  │
│      │果            │果              │            │
├───┼───────┼────────┼──────┤
│刑法第│應適用累犯規定│同修正前刑法之法│本條從修正後│
│47條  │，加重本刑至2 │律效果          │刑法未較有利│
│      │分之1         │                │於被告      │
├───┼───────┼────────┼──────┤
│刑法第│依修正前罰金罰│如易科罰金，以新│本條從修正前│
│41條第│鍰提高標準條例│臺幣1,000元、   │刑法較有利於│
│1項前 │第2條（現已刪 │2,000元或3,000元│被告        │
│段    │除）規定，易科│折算1日         │            │
│      │罰金數額提高為│                │            │
│      │100倍，如易科 │                │            │
│      │罰金，以銀元  │                │            │
│      │300元即新臺幣 │                │            │
│      │900元折算1日  │                │            │
├───┴───────┴────────┴──────┤
│綜合比較結果：修正後之刑法並非較有利於被告，故本案有關│
│修正部分應一體適用修正前刑法。                        │
└───────────────────────────┘
附錄論罪科刑法條
毒品危害防制條例第10條:
施用第一級毒品者，處六月以上五年以下有期徒刑。
施用第二級毒品者，處三年以下有期徒刑。


司法院資訊處製作；財團法人民間司法改革基金會備份。
